臺灣高雄地方法院刑事判決           100年度審訴字第2338號
公  訴  人  臺灣高雄地方法院檢察署檢察官
被      告  楊榮龍
上列被告因毒品危害防制條例案件，經檢察官提起公訴（起訴案
號：100 年度毒偵字第4425號），被告就被訴事實為有罪之陳述
，本院依簡式審判程序審理，判決如下：
    主  文
楊榮龍施用第一級毒品，累犯，處有期徒刑柒月，扣案之第一級
毒品海洛因壹包（含袋，檢驗後淨重零點零柒陸公克）沒收銷燬
。又施用第二級毒品，累犯，處有期徒刑肆月。應執行有期徒刑
玖月，扣案之第一級毒品海洛因壹包（含袋，檢驗後淨重零點零
柒陸公克）沒收銷燬。
    事  實  及  理  由
一、犯罪事實：
    楊榮龍前因施用毒品案件，經本院以92年度毒聲字第4003號
    裁定送觀察、勒戒後，因認無繼續施用之傾向，於民國92年
    10月22日執行完畢釋放出所，並經臺灣高雄地方法院檢察署
    檢察官以92年度毒偵字第833 號不起訴處分確定。於前開觀
    察、勒戒執行完畢釋放後5 年內，又因施用毒品案件，經臺
    灣高等法院以94年度上易字第176 號判處有期徒刑6 月確定
    ；另因持有毒品案件，經本院以93年度易字第745 號判處有
    期徒刑3 月確定，前開案件嗣經裁定合併定應執行有期徒刑
    8 月確定，於95年8 月4 日縮刑期滿執行完畢。詎仍不知悔
    改、未能戒絕毒癮，(一)復基於施用第一級毒品海洛因之犯意
    ，於100 年6 月23日上午11時35分許，在高雄市○○區○○
    路「雙九釣蝦場」廁所內，以摻入香菸點燃吸食之方式，施
    用第一級毒品海洛因1 次。(二)另基於施用第二級毒品甲基安
    非他命之犯意，於100 年7 月1 日凌晨3 時50分許為警採尿
    時回溯96小時內某時許（不含公權力拘束期間），在高雄市
    某處，以燒烤方式，施用第二級毒品甲基安非他命1 次。嗣
    於100 年7 月1 日凌晨2 時30分許，在高雄市○○區○○路
    與義華路口，因另案通緝為警緝獲，楊榮龍於有偵查犯罪權
    限之機關及公務員發覺其犯罪前，主動交付其置於褲子左口
    袋之第一級毒品海洛因1 包（含袋，檢驗後淨重0.076 公克
    ）予警查扣，並自承其上述施用第一級毒品犯行，經其同意
    採尿送驗，結果呈安非他命、甲基安非他命陽性反應，及海
    洛因代謝物嗎啡（確認濃度：288ng/ml）反應。
二、認定犯罪事實所憑之證據：
  (一)被告於警詢及本院審理中之自白，高雄市政府警察局保安警
    察大隊特勤中隊偵辦毒品危害防制條例嫌疑人尿液採證代碼
    對照表（代碼：L 專-100489 ）、臺灣檢驗科技股份有限公
    司100 年7 月15日濫用藥物尿液檢驗報告、高雄市立凱旋醫
    院100 年7 月12日濫用藥物成品檢驗鑑定書各1 紙，高雄市
    政府警察局保安警察大隊特勤中隊扣押筆錄暨扣押物品目錄
    表1 份，扣案之第一級毒品海洛因1 包（含袋，檢驗後淨重
    0.076 公克）。
  (二)上開尿液檢驗報告雖就嗎啡檢驗結果判定為「陰性」，惟此
    乃因濫用藥物尿液檢驗作業準則第18條規定：「初步檢驗結
    果在閾值以上之尿液檢體，應再以氣相層析質譜分析方法進
    行確認檢驗，確認檢驗結果在下列閾值以上者，應判定為陽
    性：海洛因、鴉片代謝物：(一)嗎啡：300ng/ml」，因288ng/
    ml低於法定閾值，故判定為陰性。然同準則第20條復規定：
    「司法案件之濫用藥物尿液，必要時得採用最低可定量濃度
    為閾值，不受第18條規定限制」，所謂最低可定量濃度，乃
    指儀器可確認檢測物並定量檢測物之最低濃度（同準則第3
    條第14款參照，本案之檢驗儀器可檢出之最低濃度即為100n
    g/ml，參見該檢驗報告下方「可檢出最低濃度」欄」）。自
    藥學檢定專業而論，受檢尿液之藥物代謝濃度，僅需高於檢
    測儀器之最低可定量濃度，即可判定其曾施用該藥物，此觀
    諸同準則第24條亦規定：「尿液檢體複驗之閾值以檢驗機構
    檢驗濫用藥物或其代謝物之最低可定量濃度為準，其複驗結
    果在最低可定量濃度以上者，應判定為陽性」自明。故因通
    常「第18條規定之閾值」乃較「最低可定量濃度」為高，而
    司法案件乃由法官依所存證據獨立判決，如依卷內所存其他
    證據，例如被告之自白、扣案之證物、證人之證述等等，亦
    可推斷被告犯罪，則前揭準則第18條規定較高之判定陽性反
    應閾值，自不宜拘束法院，故第20條方規定，必要時法院乃
    得斟酌情形，改採依最低可定量濃度之判定。而本案被告既
    迭於偵查、審理中自白曾施用毒品海洛因等情，依上說明，
    本院就被告尿液嗎啡代謝物之檢測，自得採用最低可定量濃
    度予以判定，而不受前揭準則第18條規定閾值之限制。故被
    告尿液經氣相層析質譜儀法檢驗結果，嗎啡濃度既仍有288n
    g/ml，顯示該尿液確實含有嗎啡成分，受檢驗人確曾施用嗎
    啡或可代謝成嗎啡之藥物或毒品，前揭確認檢驗結果雖載為
    「陰性」，然並不能逕誤解讀為「被告並無施用嗎啡或可代
    謝成嗎啡之藥物或毒品」，則前揭檢驗報告，仍可作為論斷
    被告施用毒品之依據，附此敘明。
三、核被告上開所為，分別係犯毒品危害防制條例第10條第1 項
    、第2 項之施用第一、二級毒品罪。其持有第一級毒品海洛
    因、第二級毒品甲基安非他命之低度行為，分別為施用之高
    度行為吸收，均不另論罪。被告所犯上開2 罪，犯意各別，
    行為互殊，應予分論併罰。被告有如前開犯罪科刑及執行紀
    錄，此有臺灣高等法院被告前案紀錄表1 份在卷可稽，其前
    受徒刑之執行完畢後，5 年以內分別故意再犯本件有期徒刑
    以上之2 罪，均為累犯，應依刑法第47條第1 項之規定，各
    加重其刑。被告因另案通緝為警緝獲後，乃於有偵查犯罪權
    限之機關及公務員發覺其犯罪前，主動交付第一級毒品海洛
    因1 包予警查扣，並自承其上述施用第一級毒品之犯罪事實
    ，是被告此舉當認合於自首要件，爰依刑法第62條前段規定
    減輕其刑，並依法先加後減之。審酌被告前經觀察、勒戒及
    刑罰執行後，仍未能徹底戒絕毒品，復再犯本件施用毒品罪
    ，顯見其自制力不足，且其有竊盜、詐欺及毒品前科，素行
    不佳，有前開前案紀錄表可參，惟念所犯施用毒品罪乃屬戕
    害自身身心健康行為，且其犯後已坦認犯行等一切情狀，分
    別量處如主文所示之刑及定應執行刑。扣案之白色粉末1 包
    （含袋，檢驗後淨重0.076 公克），確屬第一級毒品海洛因
    無訛，有前揭濫用藥物成品檢驗鑑定書在卷可稽，且包裝袋
    亦與毒品難以析離，應視同毒品，爰依毒品危害條例第18條
    第1 項前段之規定，宣告沒收銷燬。另送驗耗損部分，因已
    滅失，爰不宣告沒收銷燬之，附此敘明。
據上論斷，應依刑事訴訟法第273 條之1 第1 項、第299 條第1
項前段、第310 條之2 、第454 條第1 項，毒品危害防制條例第
10條第1 項、第2 項、第18條第1 項前段，刑法第11條、第47條
第1 項、第62條前段、第51條第5 款，判決如主文。
本案經檢察官余彬誠到庭執行職務。
中    華    民    國    100    年    8    月  31      日
                    刑事第十庭  法  官  顏銀秋
以上正本證明與原本無異。
如不服本判決應於收受送達後10日內向本院提出上訴書狀，並應
敘述具體理由；如未敘述上訴理由者，應於上訴期間屆滿後20日
內向本院補提理由書（均須按他造當事人之人數附繕本）「切勿
逕送上級法院」。
中    華    民    國   100    年    8     月    31    日
                                書記官  林豐富
附錄論罪科刑法條：
毒品危害防制條例第10條（施用毒品罪）
施用第一級毒品者，處6月以上5年以下有期徒刑。
施用第二級毒品者，處3年以下有期徒刑。